臺灣高等法院臺中分院刑事判決
111年度金上訴字第2482號
                                 111年度金上訴字第2517號

上  訴  人  
即  被  告  張采焄




上列上訴人因加重詐欺等案件，不服臺灣臺中地方法院111年度
金訴字第934、1137號中華民國111年8月4日第一審判決（起訴案
號：臺灣臺中地方檢察署110年度偵字第36373號；追加起訴案號
：111年度偵字第10547號），提起上訴，本院判決如下：
    主  文
上訴駁回。
    事實及理由
壹、審判範圍：
　　按上訴得對於判決之一部為之；上訴得明示僅就判決之刑、
    沒收或保安處分一部為之。刑事訴訟法第348條第1項、第3
    項分別定有明文。本案上訴人即被告張采焄（以下稱被告）
    於本院審理期日明示僅針對刑的部分上訴(見本院金上訴字
    第2482號卷第82至83頁)，是本院以原判決所認定之事實及
    論罪為基礎，而僅就所處之刑部分進行審理，其餘被告未表
    明上訴部分，不在上訴範圍。
貳、本案據以審酌與量刑相關事項之原審所認定之犯罪事實及所
    犯法條、罪名：
一、張采焄與蔡佳婕、李承霖於民國110年6月間，加入真實姓名
    、年籍不詳，綽號「達達」、「隆三」、「八方」、LINE暱
    稱「Felix 林」之人及其他姓名、年籍、人數不詳之成員共
    組之三人以上，以實施詐術為手段，具有持續性、牟利性而
    有結構性組織之詐欺集團（下稱本案詐欺集團，張采焄、蔡
    佳婕、李承霖涉犯參與犯罪組織部分，業經檢察官另案起訴
    ），張采焄、蔡佳婕擔任向提領贓款之車手收取詐得款項之
    收水工作，李承霖擔任向張采焄、蔡佳婕收取贓款再轉交上
    手之第二層收水工作。嗣張采焄與蔡佳婕、李承霖、「達達
    」、「隆三」、「八方」、「Felix 林」及本案詐欺集團其
    他成員，共同意圖為自己不法之所有，基於三人以上共同詐
    欺取財及掩飾、隱匿詐欺犯罪所得、去向之洗錢之犯意聯絡
    ，先由本案詐欺集團成員，取得如附表一所示之人頭帳戶資
    料，再以如附表二所示之詐騙方式，詐騙如附表二所示之鄭
    淑濟、張阿幼、張榮春，致渠等均陷於錯誤，而依指示於如
    附表二所示之匯款時間，將如附表二所示之金額匯入如附表
    二所示之人頭帳戶內，再由人頭帳戶所有人，依「Felix 林
    」之指示，於如附表二所示之提領時間、地點，提領如附表
    二所示之金額，並將所提領之款項於如附表二所示之交付時
    間、地點，交付如附表二所示收水之人張采焄或蔡佳婕，張
    采焄、蔡佳婕依「隆三」指示轉交李承霖，李承霖再依「隆
    三」指示轉交上手「八方」。嗣因鄭淑濟、張阿幼、張榮春
    發覺受騙，報警處理，經警循線查悉上情。
二、被告張采焄就附表二編號1至3所為，均係犯刑法第339條之4
    第1項第2款之三人以上共同犯詐欺取財罪、洗錢防制法第14
    條第1項之一般洗錢罪。其以一行為觸犯三人以上共同犯詐
    欺取財罪及一般洗錢罪，為想像競合犯，應依刑法第55條規
    定，各從一重以三人以上共同犯詐欺取財罪處斷；所犯上開
    3罪，犯意各別，行為不同，應予分論併罰。
參、上訴駁回部分：　　　　　　
一、被告上訴意旨略以：被告年僅21歲，社會經驗不足，本是在
    燒肉店上班，因疫情嚴峻頓失工作，為賺取生活所需，遂在
    同案被告李承霖邀約下為本案之犯行，其非詐欺集團之核心
    角色，亦非直接對被害人實施詐術之人，本案所得僅新臺幣
    8千元，參與情節尚屬輕微，行為嚴重性亦屬有限，本案確
    有情輕法重、情堪憫恕之處，應依刑法第59條規定酌減其刑
    。又被告自幼雙腿患有錢幣狀濕疹皮膚疾病，原審未能審酌
    上情，所為量刑亦屬過重等語。 
二、經查：
  ㈠原判決業以行為人之責任為基礎，審酌被告因貪圖不法利益
    ，而擔任詐欺集團之收水工作共同詐騙告訴人等，價值觀念
    實有偏差，所為妨害社會正常交易秩序及人我間之互信基礎
    ，並造成告訴人等受有財產損失，復為掩飾不法所得與詐欺
    行為有關，而為洗錢之行為，危害非輕，但考量其犯後坦承
    犯行，態度尚佳，且合於洗錢防制法第16條第2項所定減輕
    其刑事由，另酌以其於本案擔任之角色、參與情形、所生損
    害等犯罪情節，及自述高中畢業、入監前在拉麵店、燒肉店
    工作、月收入約1萬7,000元至2萬、經濟情形勉持、須扶養
    母親之生活狀況等一切情狀，就附表二編號1至3所示犯行，
    分別量處如附表三編號1至3所示之刑，已詳予審酌刑法第57
    條科刑等一切情狀，在罪責原則下適正行使其量刑之裁量權
    ，且衡以被告所犯三人以上共同犯詐欺取財罪之法定最低刑
    度為有期徒刑1年，原審僅量處各有期徒刑1年、1年2月及1
    年1月，係從最低度刑量起，均無過重之情。並再於各刑中
    最長期之1年2月，各刑合併之刑期3年3月以下，定執行刑為
    有期徒刑1年5月，亦屬低度之量刑。至於被告雖患有錢幣性
    濕疹之皮膚疾病，但其自承係因疫情影響頓失工作，為賺取
    生活所需而加入詐欺集團為本案各次犯行等語(見原審金訴
    字第1137號卷第69頁)，顯見前述皮膚疾病與其之所以為本
    案各次犯行間並無關聯性，且該皮膚疾病亦不至於對被告之
    生命、身體健康造成重大且立即危害，則其執此事由主張原
    審判決量刑不當，請求再予從輕量刑等語，並無理由。
　㈡刑法第59條規定「犯罪情狀顯可憫恕，認科最低度刑仍嫌過
    重者，得酌量減輕其刑」，此雖為法院依法得行使裁量之事
    項，然並非漫無限制，必須犯罪另有特殊之原因、環境與情
    狀，在客觀上足以引起一般之同情，認為即予宣告法定低度
    刑期，猶嫌過重者，始有其適用。查被告年紀尚輕，非無謀
    生能力，不思以正途賺取錢財，明知現今社會詐欺集團橫行
    ，其等恣意詐欺行為往往對於被害人之財產及社會秩序產生
    重大侵害，竟貪圖不法利益，參與詐騙集團運作，造成告訴
    人等受有財產損失，對於社會正常交易秩序及良善風俗之危
    害非輕，雖坦承犯行，但迄未與告訴人達成和解，賠償其等
    任何損害，且就本案犯罪之目的、動機、手段與情節等觀之
    ，實難認客觀上足以引起一般同情之特殊原因、環境與情狀
    ，尚無如宣告法定最低度刑，猶嫌過重，而情堪憫恕之情形
    ，自無刑法第59條規定之適用餘地，是被告上訴請求依刑法
    第59條予以減刑，並無可採。
三、綜上所述，原判決關於被告之刑部分尚屬妥適，應予維持。
    被告就此部分提起上訴，為無理由，應予駁回。　　
據上論斷，應依刑事訴訟法第368條，判決如主文。
本案經檢察官康存孝提起公訴及追加起訴，檢察官林彥良到庭執
行職務。
中　　華　　民　　國　　111 　年　　12　　月　　14　　日
        　　刑事第六庭    審判長法　官  吳  進  發
　　　　　　　　　　　　　　    法　官  許  冰  芬
 　　　　　　　　　　　 　　　  法　官  鍾  貴  堯     
　　　　　　　　　　　　　　　                      
以上正本證明與原本無異。     
如不服本判決應於收受送達後20日內向本院提出上訴書狀，其未
敘述上訴理由者，並得於提起上訴後20日內向本院補提理由書（
均須按他造當事人之人數附繕本）「切勿逕送上級法院」。因疫
情而遲誤不變期間，得向法院聲請回復原狀。

                                書記官  何  佳  錡
　　　　　　　　　　　　　　　　
中　　華　　民　　國　　111 　年　　12　　月　　14　　日
附表一：人頭帳戶明細
編號 帳戶所有人 開戶銀行 帳號 簡稱 1 郭惠禎 中華郵政股份有限公司 000-00000000000000 郭惠禎郵局帳戶 2 郭惠禎 國泰世華商業銀行 000-000000000000 郭惠禎國泰世華帳戶 3 郭惠禎 合作金庫商業銀行 000-0000000000000 郭惠禎合庫帳戶 4 蘇秀茹 中華郵政股份有限公司 000-00000000000000 蘇秀茹郵局帳戶 備註 上列帳戶所有人涉案部分，由檢察官另行偵辦。    


附表二：
編號 告訴人 共犯 詐騙方式 匯款金額時間、金額、帳戶 提領人、提領時間、地點及金額 收水人、收水時間、地點及金額 1 鄭淑濟 張采焄 、 李承霖 本案詐欺集團成員於110年7月8日下午1時許，透過電話與鄭淑濟聯繫，假冒其朋友，並要其猜她是誰，接著佯稱需要借錢等語，致使鄭淑濟陷於錯誤，於右列時間，匯款右列金額至右列帳戶。 110年07月9日上午10時40分，匯款新臺幣（下同）8萬元至郭惠禎郵局帳戶。 郭惠禎至何厝郵局（臺中市○○區○○路0段00號），於： ①110年7月9日上午11時38分許，提領6萬元（其中4萬元為他案被害人歐世猛所匯，已於同日上午11時47分許，由郭惠禎交付予不詳詐騙集團成員；剩餘2萬元為鄭淑濟遭詐欺之款項）。 ②110年7月9日上午11時42分許，提領2萬9,000元。 郭惠禎於110年7月9日中午12時41分許，至臺中市○○區○○○道0段000號前，將43萬元交給張采焄。張采焄再前往臺中市○○區○○巷○○○弄0號203室，將上開43萬元交給李承霖。 2 張阿幼 張采焄 、 李承霖 本案詐欺集團成員於110年7月9日上午8時許，透過電話與張阿幼聯繫，假冒其朋友「秀蓉」，接著佯稱需要借錢等語，致使張阿幼陷於錯誤，於右列時間，匯款右列金額至右列帳戶。 110年7月9日上午11時6分許，匯款35萬元至郭惠禎國泰世華帳戶。 郭惠禎至國泰世華商業銀行中港分行（臺中市○○區○○○道0段000號），於： ①110年07月09日中午12時20分許，臨櫃提領30萬元。 ②110年07月09日中午12時30分許，提領8萬元。  3 張榮春 張采焄 、 李承霖 本案詐欺集團成員於110年6月24日上午11時31分許，透過電話與張春榮聯繫，假冒其親戚，佯稱需要借錢等語，致使張春榮陷於錯誤，於右列時間，匯款右列金額至右列帳戶。 110年6月24日上午11時38分許，匯款10萬元至蘇秀茹郵局帳戶。 蘇秀茹至臺中文心路郵局（臺中市○○區○○路0段000號），於下午1時18分許，臨櫃提領19萬元（含張榮春之匯款10萬元）。 蘇秀茹於110年6月24日下午1時25分許，至諾貝爾書城（臺中市○○區○○路0段000號）前，將19萬元交給張采焄。張采焄再前往不詳地點，將上開19萬元交給李承霖。 


附表三：
編號      事實                主文 1 附表二編號1 張采焄三人以上共同犯詐欺取財罪，處有期徒刑壹年。未扣案之犯罪所得新臺幣貳仟元沒收，於全部或一部不能沒收或不宜執行沒收時，追徵其價額。  2 附表二編號2 張采焄三人以上共同犯詐欺取財罪，處有期徒刑壹年貳月。未扣案之犯罪所得新臺幣貳仟元沒收，於全部或一部不能沒收或不宜執行沒收時，追徵其價額。  3 附表二編號3 張采焄三人以上共同犯詐欺取財罪，處有期徒刑壹年壹月。未扣案之犯罪所得新臺幣肆仟元沒收，於全部或一部不能沒收或不宜執行沒收時，追徵其價額。